臺灣苗栗地方法院刑事判決　　　　　　　 96年度易字第461號
公　訴　人　臺灣苗栗地方法院檢察署檢察官
被　　　告　甲○○
上列被告因贓物案件，經臺灣台中地方法院檢察署檢察官提起公
訴（95年度偵字第11798 號），為臺灣臺中地方法院96年度易字
第770 號判決管轄錯誤移送本院審理，判決如下：
    主  文
甲○○犯故買贓物罪，處有期徒刑拾月，減為有期徒刑伍月，如
易科罰金，以銀元參佰元即新台幣玖佰元折算壹日。
　　事  實
一、甲○○於民國（下同）94年8 月18日至12月底間之某日，明
    知在桃園縣往仙谷路上，某不詳年籍、姓名之成年男子所販
    售之三菱牌、型號MS180- 8挖土機1 台（下稱本案挖土機，
    係乙○○於93年8 、9 月間向王詣安購得，因引擎故障交由
    曾錦江修理期間，於94年8 月18日上午10時許，在台中縣大
    安鄉○○○路與安西路口附近發現遭竊），屬來源不明之贓
    物，猶以新台幣（下同）22萬元之價格故予買入，並於94年
    12 月 底，委由其不知情之兄林茂昌在苗栗縣通霄鎮，以31
    萬元賣予不知情之張國禎（原名張谷禎）。嗣劉瑞欽向張國
    禎承租上開挖土機，於95年5 月6 日上午11時40分許，在台
    中縣大安鄉○○段114 號農地上使用上開挖土機時，適為王
    詣安發現通知乙○○報警查獲。
二、案經臺中縣警察局大甲分局報請臺灣台中地方法院檢察署檢
    察官偵查起訴，經臺灣台中地方法院判決移轉本院管轄。
    理  由
一、按被告以外之人於審判外之陳述，雖不符前4 條之規定，而
    經當事人於審判程序同意作為證據，法院審酌該言詞陳述或
    書面陳述作成時之情況，認為適當者，亦得為證據。當事人
    、代理人或辯護人於法院調查證據時，知有第159 條第1項
    不得為證據之情形，而未於言詞辯論終結前聲明異議者，視
    為有前項之同意。刑事訴訟法第159 條之5 定有明文。查被
    告及檢察官於言詞辯論終結前，對於卷內被告以外之人之警
    詢筆錄等證據，均未聲明異議，應視為被告已同意以之作為
    證據，且經本院審酌後，認無不適當之情形，則本院調查之
    卷內證據均有證據能力，合先敘明。
二、訊據被告甲○○固不否認有在桃園縣往仙谷路旁，以22萬元
    向不詳之人購入本案挖土機，並於94年12月底委託林茂昌以
    31 萬 元賣與張國禎等情，惟矢口否認有故買贓物之犯行，
    辯稱：伊於94年3 月間在桃園縣通往仙谷路上看見上開挖土
    機標示要出售，依上面聯絡電話與對方聯絡並前去試該挖土
    機性能，就以22萬元買入，伊有問對方該挖土機來源，對方
    表示該挖土機已經30年，沒有來源證明及證件，伊並沒有留
    下對方資料，也沒有書寫買賣契約，伊沒有懷疑該挖土機是
    來源不明的贓物等語。經查
  (一)本案挖土機係被害人乙○○所有，因引擎故障交由曾錦江修
    理期間，於94年8 月18日上午10時許，在台中縣大安鄉○○
    ○路與安西路口附近發現遭竊等情，業據證人王詣安於審理
    中證稱：「（95年5 月6 日下午3 點有無到海漧派出所作筆
    錄？）有，我是因為發現乙○○的挖土機去作筆錄，我是作
    筆錄當天，綽號「愛睡」的人叫我去修挖土機，我看到那台
    挖土機就是乙○○的，因為挖土機是我賣給乙○○的，所以
    我知道該車，我是從內裝、駕駛座車門門板、儀表板、玻璃
    都是我整理過的，我發現該挖土機後打電話給乙○○，請他
    過來看，之後乙○○與我一起到現場看挖土機，當時現場有
    找曾錦江確定，因為遺失前挖土機引擎是曾錦江處理，後來
    曾錦江也有到現場。（當天有無拆開挖土機門板確認？）當
    天會同被告、警察一起到現場打開門板，我在派出所先描述
    門板，在我描述之前門板還沒有打開過，打開門板後，情形
    與我的陳述一樣。」等語（見臺灣台中地方法院卷第39頁）
    。證人王詣安於警詢證稱：本案挖土機的特徵，第1 點：挖
    土機車門內部我親自裁一塊門板加以整修，我用三合板依照
    形狀剪裁、打孔，因為打錯孔我有重新打過，為了裝飾好看
    ，我將三合板外面用銀灰色塑膠布覆蓋上，並在內面以雙面
    膠黏貼加以補強，外觀並無法看到上述特徵，只要拆開來就
    可以發現上述特徵，還有打錯的孔洞。第2 點：駕駛座內儀
    表板先前是一體成型，弧形狀，我在維修時不會用火烤將壓
    克力燒成弧度形狀，我即用2 塊壓克力蓋上，跟原車儀表板
    是一體成型有所不同等語（見台中縣警察局大甲分局刑案偵
    查卷宗第16至17頁）。證人即警員卓民生於偵查中證稱：那
    天有在現場勘驗挖土機，王詣安所言挖土機的門確有吻合，
    他說門在修理時有鑽錯孔，他將它貼住，沒有人知道，經他
    現場指認，確實是這樣沒錯等語（見臺灣台中地方法院檢察
    署95年度偵字第11798 號卷第32至33頁）。證人曾錦江於審
    理中證稱：當天是乙○○打電話給我說挖土機好像是他的，
    請我過去看，我到挖土機現場，把挖土機引擎蓋掀開，確認
    是我修的引擎，在警察局製作筆錄之前沒有拆門板，是到了
    警察局作筆錄後，王詣安畫圖說有特徵，然後下午才去採證
    ，採證時警察、被告、我、王詣安、乙○○都去等語（見臺
    灣台中地方法院卷第42頁）。證人即被害人乙○○於審理時
    證稱：「（你在警詢說在94年8 月18日上午10點發現遺失，
    但在偵訊時說在9 月遺失，為何時間不同？）因為時間太久
    了，但在警察局作筆錄所述時間是較正確，現在隔了快兩年
    ，所以偵訊所述時間記憶比較不清楚。」等語（見臺灣台中
    地方法院卷第36頁）。此外，並有現場勘驗照片2 張，本案
    挖土機門板內部，確有如證人王詣安所述鑽錯位置之孔洞，
    另挖土機儀表板亦有如王詣安所述以2 塊壓克力覆蓋之情形
    （見臺灣台中地方法院檢察署95年度偵字第11798 號卷第57
    、58頁）。證人王詣安證述本案挖土機之特徵與勘驗照片相
    符，是本案挖土機確係乙○○所有，並於94年8 月18日上午
    10時許發現遭竊等情，堪以認定。
  (二)又被告以22萬元之價格，在桃園縣往仙谷道路旁，向不詳姓
    名之人購得本案挖土機等情，業據被告於警詢時供稱：警方
    於95年5 月6 日上午11時40分許，在台中縣大安鄉○○○路
    和東西四路口附近之安勢段114 號農地上查獲一部失竊挖土
    機是我賣出的，我是94年3 月初在桃園仙谷的一處路旁看到
    有部挖土機掛牌要出售，就依上面聯絡電話和對方聯繫，並
    前往試性能，隨後以22萬元買入，對方沒有證明文件，也沒
    有簽買賣契約，我沒有辦法聯絡當時賣的人，也沒有聯絡電
    話等語（見台中縣警察局大甲分局刑案偵查卷宗第3 至4 頁
    ）。被告係於道路旁向完全不認識之人購買本案挖土機，而
    對方無法提供挖土機來源證明文件，或提出向上手合法購買
    之契約文件，對方亦未提出身份證明文件，足見該挖土機係
    來源不明之贓物，而被告未與出賣挖土機之人簽訂契約，作
    為合法來源之證明文件，竟仍購入，被告復無法交代出賣人
    之年籍資料以供查詢，足認被告購買該挖土機時，已知該挖
    土機屬來源不明之贓物，而仍予以購買。
  (三)被告雖辯稱：伊於94年3 月間購得該挖土機，該挖土機非被
    害人乙○○所有，證人王詣安所述之特徵，係證人接觸挖土
    機後捏造等語。然本案挖土機之諸多特徵，已據證人王詣安
    證述明確。又證人王詣安關於挖土機門板之特徵，係於警詢
    中證述，並與警員同至現場拆開挖土機門板，始確認與其證
    述之特徵相符，亦據警員卓民生證述明確，是被告任意指摘
    證人王詣安證言不實，尚不足採。又被告所稱於94年3 月購
    得本案挖土機1 節，證人林志明於偵查中雖證稱：被告於94
    年4 月間買挖土機，跟我借10萬元，所以我跟他一起去，對
    方約30歲人，胖胖的，皮膚黑黑的，約跟我一樣高171 公分
    ，當時交付現金22萬元給對方，我的部分是用白色塑膠袋裝
    錢等語（見臺灣台中地方法院檢察署95年度偵字第11798 號
    卷第22頁）。被告於偵查中則供稱：付22萬元，以現金交付
    車款，沒有包裝，對方是4 、50歲人，中等身材，不會很胖
    等語（見臺灣台中地方法院檢察署95年度偵字第11798 號卷
    第22頁）。就出售挖土機者之年紀、身材，及交付金錢有無
    包裝等，證人林志明與被告2 人所述明顯不同，是證人林志
    明證述尚不足採信。而本案挖土機確係於94年8 月間失竊，
    已如前述，被告如何於94年3 月間購得，是被告上開所辯，
    不足採信。
  (四)綜上所述，被告前開所辯，為事後卸責之詞，不足採信。本
    件事證已臻明確，被告犯行洵堪認定，應依法予以論科。
三、論罪科刑：
  (一)被告行為後，刑法於94年2 月2 日修正公布，95年7 月1 日
    施行，而刑法施行法亦於95年6 月14日增訂第1 條之1 。
    罰金刑部分，刑法分則編各罪所定罰金刑之貨幣單位原為銀
    元，修正前刑法第33條第5 款規定：「罰金：1 元（銀元）
    以上。」而依罰金罰鍰提高標準條例規定，就72年6 月26日
    前修正之刑法部分條文罰金數額提高2 至10倍，其後修正者
    則不提高倍數，並依現行法規所定貨幣單位折算新臺幣條例
    規定，以銀元1 元折算新臺幣3 元；修正後刑法第33條第5
    款規定：「罰金：新臺幣1000元以上，以百元計算之。」刑
    法第33條第5 款所定罰金貨幣單位經修正為新臺幣後，刑法
    分則各罪所定罰金刑之貨幣單位亦應配合修正為新臺幣，為
    使刑法分則編各罪所定罰金之最高數額與刑法修正前趨於一
    致，乃增訂刑法施行法第1 條之1 ：「中華民國94年1 月7
    日刑法修正施行後，刑法分則編所定罰金之貨幣單位為新臺
    幣。94年1 月7 日刑法修正時，刑法分則編未修正之條文定
    有罰金者，自94年1 月7 日刑法修正施行後，就其所定數額
    提高為30倍。但72年6 月26日至94年1 月7 日新增或修正之
    條文，就其所定數額提高為3 倍。」從而，刑法分則編各罪
    所定罰金刑之最高數額，於上開規定修正後並無不同，惟修
    正後刑法第33條第5 款所定罰金刑最低數額，較之修正前提
    高，自以修正前刑法第33條第5 款規定，較有利於被告。
    關於被告於犯罪時之刑法第41條第1 項前段規定：「犯最重
    本刑為5 年以下有期徒刑以下之刑之罪，而受6 個月以下有
    期徒刑或拘役之宣告，因身體、教育、職業、家庭之關係或
    其他正當事由，執行顯有困難者，得以1 元以上3 元以下折
    算1 日，易科罰金。」又被告等行為時之易科罰金折算標準
    ，修正前罰金罰鍰提高標準條例第2 條前段（現已刪除）規
    定，就其原定數額提高為100 倍折算1 日，則本件被告行為
    時之易科罰金折算標準，應以銀元300 元折算1 日，經折算
    為新臺幣後，應以新臺幣900 元折算為1 日。惟修正後刑法
    第41條第1 項前段則規定：「犯最重本刑為5 年以下有期徒
    刑以下之刑之罪，而受6 個月以下有期徒刑或拘役之宣告者
    ，得以新臺幣1 千元、2 千元或3 千元折算1 日，易科罰金
    。」比較修正前後之易科罰金折算標準，以95年7 月1 日修
    正公布施行前之規定，較有利於被告。經本院比較上開罰金
    刑最低額、易科罰金之結果，以被告行為時之規定較有利於
    被告，應依刑法第2 條第1 項前段之規定，而適用修正前刑
    法關於罰金最低額及易科罰金之規定。
  (二)核被告所為，係犯刑法第349 條第2 項之故買贓物罪，爰審
    酌被告犯罪之動機、手段，造成被害人取回失竊財物之困難
    ，迄今未與被害人和解，犯罪後否認犯行，態度難認良好等
    一切情狀，量處如主文所示之刑。又被告本件犯罪時間係在
    96年4 月24日以前，所犯刑法第349 條第2 項故買贓物罪，
    合於中華民國96年罪犯減刑條例規定之減刑條件，應依該條
    例第2 條第1 項第3 款、第7 條規定減其宣告刑2 分之1 ，
    減為如主文所示之刑，並依同條例第9 條之規定，諭知易科
    罰金之折算標準。
據上論斷，應依刑事訴訟法第299 條第1 項前段，刑法第2 條第
1 項、第349 條第2 項、修正前刑法第41條第1 項前段，刑法施
行法第1 條之1 第1 項、第2 項，中華民國九十六年罪犯減刑條
例第2 條第1 項第3 款、第7 條、第9 條，判決如主文。
本案經檢察官洪清秀到庭執行職務。
中　　華　　民　　國　　96　　年　　9 　　月　　13　　日
                  刑事第三庭    審判長法　官   柳章峰
                                      法  官   林卉聆
                                      法  官　 吳國聖
以上正本證明與原本無異。
如不服本判決，應於判決送達後10日內向本院提出上訴狀（應附
繕本），其未敘述上訴理由者，應於上訴期間屆滿後20日內補提
理由書狀於本院，上訴於臺灣高等法院臺中分院。告訴人或被害
人如對於本判決不服者，應具備理由請求檢察官上訴，其上訴期
間之計算係以檢察官收受判決正本之日期為準。
                                      書記官   陳玲君
中　　華　　民　　國　　96　　年　　9 　　月　　13　　日
中華民國刑法第349條
（普通贓物罪）
收受贓物者，處3 年以下有期徒刑、拘役或5 百元以下罰金。搬
運、寄藏、故買贓物或為牙保者，處5 年以下有期徒刑、拘役或
科或併科1 千元以下罰金。
因贓物變得之財物，以贓物論。
